【裁判字號】    99,交上訴,106
【裁判日期】    990923
【裁判案由】    公共危險等
【裁判全文】
                  臺灣高等法院刑事判決
                                   99年度交上訴字第106號
上  訴  人
即  被  告  甲○○原名巫益賢.
上列上訴人因公共危險等案件，不服臺灣基隆地方法院99年度交
訴字第2號，中華民國99年5月21日第一審判決（起訴案號：臺灣
基隆地方法院檢察署98年度調偵字第190號），提起上訴，本院
判決如下：
    主  文
上訴駁回。
    事  實
一、甲○○（原名巫益賢，於民國〈下同〉98年10月23日更名）
    考領有大客車職業駕駛執照，係皇家客運有限公司（下稱皇
    家客運公司）之大客車司機，為從事駕駛業務之人。甲○○
    於98年9月3日上午6時40分許，駕駛皇家客運公司臺北金山
    線車牌號碼130-FB號營業用大客車，沿臺二甲線由臺北市往
    臺北縣金山鄉方向行駛，同日上午7時50分許，行經臺二甲
    線6 公里處劃有分向限制線即雙黃實線之轉彎路段，本應注
    意汽車在雙向二車道行駛時，在劃有分向限制線之路段，不
    得駛入來車之車道內，且依當時天候晴，日間有自然光線，
    舖裝柏油之路面乾燥、無缺陷、無障礙物，視距良好，客觀
    上並無不能注意之情事，竟疏未注意及此，在前開路段欲下
    坡轉彎時，車身左後側超越雙黃實線致侵入對向車道，其對
    向適有考領有普通重型機車駕駛執照之乙○○騎乘車牌號碼
    P6N-251號普通重型機車，沿臺二甲線由臺北縣金山鄉往臺
    北市方向行駛，亦行經前開路段欲上坡轉彎，甲○○所駕駛
    大客車之左後車輪因而與乙○○所騎乘機車之左側把手發生
    擦撞，致乙○○人車倒地並受有全身多處擦傷等傷害，甲○○所駕駛大客車之左後車輪之一小塊輪胎皮則因此掉落在地
    。詎甲○○雖察覺肇事，竟基於肇事逃逸之犯意，未停車察
    看及採取必要之救護措施，反而逕行駕駛前揭大客車逃逸離
    去。嗣乙○○經由路人協助，報警處理後，為承辦警員至皇
    家客運公司查知係甲○○駕駛前揭大客車於上開時間行經上
    開路段，並通知鑑識小組至事故現場進行勘查採證，始悉上
    情。
二、案經乙○○告訴，由臺北縣政府警察局金山分局報請臺灣基
    隆地方法院檢察署檢察官偵查起訴。
    理  由
壹、證據能力部分：
一、按被告以外之人於偵查中向檢察官所為陳述，除顯有不可信
    之情況者外，得為證據。刑事訴訟法第159條之1第2項定有
    明文。證人即告訴人乙○○於偵查中向檢察官所為之陳述，
    雖屬被告以外之人於審判外之陳述，然乙○○於檢察官訊問
    時經依法具結，且查無不正取證之情形，依上開供述作成之
    客觀條件及環境，並無顯有不可信之情況，有證據能力。
二、次按除顯有不可信之情況外，公務員職務上製作之紀錄文書
    、證明文書；從事業務之人於業務上或通常業務過程所須製
    作之紀錄文書、證明文書，得為證據。刑事訴訟法第159條
    之4第1款、第2款分別定有明文。經查：
(一)、醫院開立之診斷證明書，係病患就診時，醫師就其病患所為
    之診斷及治療處置，所製作之紀錄文書及證明文書。犯罪事
    件中之被害人因身體所受之傷害前往醫療院所接受治療，並
    要求醫師依據診斷結果開立診斷證明書，就醫師之立場而言
    ，係屬從事醫療業務之人，於例行性之診療過程中，依據實
    際診斷結果而製作之病歷及診斷證明書，自屬於醫療業務上
    或通常醫療業務過程所製作之紀錄文書、證明文書（參看最
    高法院99年臺上字第1391號判決）。本件北海岸金山醫院出
    具之乙種診斷證明書，係該院醫師於乙○○前往就診時，於
    執行醫療業務中製作之紀錄文書及證明文書，雖屬被告以外
    之人於審判外所為之書面陳述紀錄，然無顯有不可信之情況
    ，依上揭說明，得為證據。
(二)、而卷附道路交通事故現場圖、道路交通事故調查報告表(一)(二)
    及道路交通事故肇事人自首情形紀錄表，係承辦警員於本件
    車禍事故發生後至現場作成之文書，為公務員職務上製作之
    紀錄文書，雖屬被告以外之人於審判外所為之書面陳述紀錄
    ，然無顯有不可信之情況，依上揭說明，得為證據。
三、又被告以外之人於審判外之陳述，雖不符前4條之規定，而
    經當事人於審判程序同意作為證據，法院審酌該言詞陳述或
    書面陳述作成時之情況，認為適當者，亦得為證據。當事人
    或辯護人於法院調查證據時，知有第159條第1項不得為證據
    之情形，而未於言詞辯論終結前聲明異議者，視為有前項之
    同意。刑事訴訟法第159條之5定有明文。卷附皇家客運公司
    之車號130-FB號大客車98年9月3日班表及行車紀錄紙，其上
    均經被告簽名確認，而臺北縣政府警察局金山分局鑑識組出
    具之現場勘察報告、被告之證號查詢汽車駕駛人資料、告訴
    人之證號查詢機車駕駛人資料，檢察官及被告於原審及本院
    準備程序及審判程序中均未爭執其證據能力，審酌上述證據
    均屬事實認定之重要依據，認為以之作為本案證據均屬適當
    ，故應認均具有證據能力。
四、至於卷附現場照片及車損照片共37張，係偵辦本案之員警以
    機械方式所留存之影像，並非供述證據，無傳聞法則之適用
    ，亦非公務員違法取得，有證據能力。
貳、實體部分：
一、上訴人即被告甲○○固坦承有於上開時間駕駛上開大客車行
    經上開地點，未停車查看即駛離現場等情，惟矢口否認有何
    業務過失傷害及肇事逃逸之犯行，辯稱：當時伊要下坡，被
    害人要上坡，伊看到被害人在距離伊5公尺之左前方倒地，
    當時伊車上有一個乘客，坐在伊右手邊，乘客告訴伊說有看
    到有人倒地，伊才注意到伊左前方有人倒地，伊沒有撞到被
    害人，亦無肇事逃逸云云。經查：
(一)、被告考領有大客車職業駕駛執照，為從事駕駛業務之人，駕
    駛上揭大客車於上揭時間，行經於上揭轉彎處路段，斯時告
    訴人乙○○騎乘上揭重型機車，於對向車道行經同一轉彎路
    段，因故人車倒地，受有全身多處擦傷等傷害，而被告目睹
    告訴人乙○○倒地後，並未停車察看及採取必要之救護措施
    ，即逕行駛離該處等情，為被告所不爭執（見原審卷第27-2
    8 頁）。並有被告之證號查詢駕駛人資料、皇家客運公司之
    車號130-FB號98年9月3日班表、行車紀錄紙、道路交通事故
    現場圖、道路交通事故調查報告表(一)(二)、財團法人北海岸金
    山醫院98年9月3日診斷證明書及道路交通事故肇事人自首情
    形紀錄表在卷可稽（見偵卷第14-19、21、25-26頁），此部
    分之事實均堪信為真實。
(二)、證人即到場處理之警員童誌良於原審審理中證稱：「值班員
    警通報『陽金公路6公里處有事故』，伊就趕赴現場，伊在
    上午8點出頭時抵達現場。當時被害人已被送到醫院，被害
    人之機車已經移到路旁。現場有大客車左後輪之輪胎皮掉落
    在靠近雙黃線之位置，是在被害人之車道上，雙黃線上有一
    個刮地痕。伊去金山醫院找到被害人，被害人與伊回到現場
    確認行車方向及肇事經過，因被害人表示有自小客車路人告
    知她是紅色的皇家客運撞到她，伊就去皇家客運總站調閱排
    班表，尋獲該臺大客車及駕駛人，並通知鑑識小組至皇家客
    運及事故現場採證。伊在該臺大客車上取得行車紀錄紙，經
    被告簽名確認。被告之大客車左後輪附近之車身有新的擦痕
    ，輪胎上也有新的擦痕。車身上如果是舊痕，會有灰塵等物
    積在上面，輪胎上如果是新痕，顏色會比較深、比較明顯。
    被害人之機車後來移回被害人之家中，鑑識小組是去被害人
    家中對機車拍照採證。」（見原審卷第57-71頁）。查卷附
    皇家客運公司車號130-FB號98年9月3日班表及行車紀錄紙（
    見偵卷第25-26頁），其上確有被告之簽名，核與證人童誌
    良前揭所述相符，班表上顯示係被告駕駛前揭大客車，於6
    時40分從臺北站發車，於8時10分抵達金山站，行車紀錄紙
    上亦顯示前揭大客車於7時50分許正在行進中無誤，而由於
    其上顯示速度之黑線十分密集，以肉眼比對僅能查知其當時
    行駛速度大約落在時速40公里至60公里之間，本諸「罪證有
    疑、利歸被告」之原則，尚無從憑此認定被告駕駛大客車行
    經前開臺二甲線6公里處坡路之際（該處速限為時速50公里
    ），有超速或未減速之情形。
(三)、細觀卷附照片及現場勘察報告可知，臺二甲線6公里處路面
    中央劃有雙黃實線，在距離中央雙黃線35公分處之告訴人行
    向車道上，有一塊長約6公分之輪胎橡膠碎片；在接近告訴
    人行向車道之雙黃線上，有輪胎擦痕；在告訴人之機車前輪
    右側，有黃色油漆轉移之痕跡；被告之大客車車輪總長約有
    90公分上下，大客車左後輪上有二塊橡皮遭利物剝落，一處
    位在車輪外側，長約4公分，另一處位在車輪前側，長約6公
    分；被告之機車左側車把、煞車把及已斷裂之後照鏡車桿，
    均有擦痕，左側後座腳踏板前方圓柱及中柱上亦有擦痕（見
    偵卷第28-46、63-64頁）；且前揭長約6公分之輪胎橡膠碎
    片經比對結果，與大客車左後輪上橡皮剝落之凹陷處相互吻
    合（見偵卷第44-45、64頁），足認該碎片係由大客車左後
    輪所剝落無誤，被告對於上開大客車在現場遺留輪胎碎片一
    塊乙節亦無任何爭執。準此，足認現場勘察報告上所載：「
    經研判，車禍現場雙黃線上之輪胎擦抹痕，為機車輪胎右側
    磨地後所造成，而機車右側車身亦有連續性刮地痕，故機車
    兩側均有與地面摩擦之痕跡。營業大客車左車輪總長約有90
    公分上下，機車左側車把、煞車把、已斷裂後照鏡車桿均有
    擦痕，而以正常騎乘狀態，距離地面95公分上下，以高度判
    斷確有可能造成機車騎士所稱情況。因大客車左後車輪擦撞
    到機車左側斷裂之煞車把，造成尖銳之煞車把尖端割下大客
    車左後車輪之橡皮塊，其衝撞力導致機車騎士無法掌握車體
    ，而致機車左右翻滾。」（見偵卷第61-62頁），均屬有據
    。
(四)、證人即告訴人乙○○於原審審理中證稱：「伊當時沒有超越
    雙黃線，被告在轉彎時大客車車尾及車輪超越雙黃線，伊車
    左側後照鏡及煞車把手與被告大客車左後車輪或車身發生擦
    撞，伊往右邊倒地。伊後方之自小客車開到伊前方停車，車
    內的人都有下車，其中一名男子扶伊起來，那名男子說他有
    看到車牌且說是皇家客運的車。當時伊的手機送修，伊向該
    名男子借手機打到伊任職的天籟名流湯村，因上班時間到了
    ，伊向同事報備說伊發生車禍，同事就馬上趕過來，帶伊去
    派出所報案。伊去金山醫院就診時，警員童誌良有來看伊，
    伊與童警員一同回到肇事現場，做完酒測之後，伊的家人再
    把機車牽回去，鑑識小組有到伊家去拍機車的照片。」（見
    原審卷第72-84頁），其於警詢及檢察官偵訊中亦為相同之
    證述（見偵卷第12-13、50-51頁），且與證人童誌良前揭證
    述之內容相符。
(五)、原審依職權調取「天籟名流湯村」所使用室內電話「00-000
    00000」號於98年9月3日之通聯紀錄，查得於該日上午7時57
    分42秒有行動電話門號0000000000號撥打前揭室內電話通話
    17秒之通聯紀錄（見原審卷第10頁），原審復函請臺北縣政
    府警察局金山分局，請其通知前揭門號0000000000號實際持
    用人製作警詢筆錄，確認該門號持用人張照農即為出借行動
    電話予告訴人之該名男子後，經原審傳喚證人張照農到庭，
    其到庭證稱：「伊當時確實有經過該處，伊是駕駛車牌號碼
    DO-7713號自用小客車沿金山往臺北方向行駛，伊車上有4個
    人。伊在女騎士後方約50公尺左右，伊自己的車速大約時速
    40公里左右，女騎士的車速應該也差不多。伊是上坡。伊是
    沒有看到『皇家客運』這幾個字，但那臺肇事車輛是紅色的
    ，那條路上經過陽明山往金山的車子只有那種車（指皇家客
    運之大客車）是紅色的，伊才想應該是皇家客運的車。對方
    是下坡，是往金山方向。伊看到那時女騎士已經很靠中間了
    ，但沒有超過雙黃線，那臺紅色車轉彎下來，它的尾巴也就
    是左後方就超過雙黃線碰到她，它的車輪有壓到雙黃線，左
    後車尾碰到女騎士的機車左邊把手，她擦到時有『碰』一聲
    擦撞的聲音，就直接跌倒了。因為是上坡，車速不快，所以
    她跌倒後只有滑一小段沒有很遠。大客車就繼續開，伊與大
    客車會車的時候，大客車駕駛有停一下，伊要叫他，他就開
    走。伊有看到人影，但人臉看不太清楚。那個地方沒有紅燈
    ，伊本來以為他知道撞到人所以要停下來看，伊也停下來，
    怎知他又開走。伊就開過去把那名女子扶起來，女騎士手肘
    等處有一點擦傷，有小血絲。伊問她現在要去哪裡，她說她
    在前面名流湯屋上班，她要打電話，可是她又沒帶手機，伊
    就把手機借給她，她在伊面前用伊的手機打了一通電話出去
    。伊的同事就把她的車子牽到上面的天籟飯店路口處，把她
    扶到那邊去，她說她要在那邊等同事，她同事會來載她，伊
    與同事因為要趕去臺北上課，就先走了。」（見原審卷第99
    -111頁）。證人張照農與被告及告訴人乙○○均無任何親誼
    仇怨關係，其所述關於扶起女騎士及出借行動電話之過程，
    核與證人乙○○所述被後方自用小客車男子扶起及借用其行
    動電話之內容相符，且渠等所述兩車碰撞之位置，亦與前揭
    現場跡證顯示之狀態相符。參酌證人乙○○及張照農均證稱
    當時並未互留對方姓名、乙○○亦未抄下張照農之行動電話
    門號，彼此事後亦不曾再有聯繫，本案又係經由原審查詢證
    人乙○○上班地點之通聯紀錄，始查得證人張照農之人別資
    料並傳喚其到庭作證等客觀情狀，足認證人張照農並無任何
    偏袒告訴人或誣陷被告之動機，純係因目睹案發過程而就其
    親見親聞之事實到庭作證，是以，其上開證言之可信度甚高
    ，足堪採信。
(六)、被告自始否認有與告訴人乙○○騎乘的機車發生擦撞，並辯
    稱係告訴人乙○○自己摔車跌倒云云，惟就何時知悉告訴人
    乙○○於該轉彎路段有人車倒地情形乙節，先於警詢中供稱
    ：「當時事故發生時，伊什麼都不知道，伊沒停車就直接開
    往金山鄉○○路，是乘客跟伊說伊才知道的，乘客說對方是
    在遠遠地方跌倒的。」（見偵卷第8頁）。嗣於檢察官偵訊
    時改稱：「伊開車要下山，慢慢往下滑行，伊與乘客同時看
    到機車在伊前方跌倒，差不多在伊前方約5公尺的地方。」
    （見偵卷第50頁）。復於原審準備程序時稱：「坐在伊右手
    邊的乘客跟伊說有看到有人跌倒，伊才注意到伊左前方有人
    倒地，伊看到時，被害人已經倒在地上了。」（見原審卷第
    22 頁），於原審審判程序中再改稱：「乘客跟伊說伊才知
    道有機車跌倒，是在快到達被害人跌倒處的5公尺內。」。
    經原審質問以當時車速如何能在5公尺內經由乘客告知而發
    現左前方有人倒地後，被告又改稱：「其實伊有看到被害人
    跌倒，機車是在距離伊車頭5公尺處自行跌倒自行滑到雙黃
    線的，伊非常注意車前狀況，所以有閃過機車，伊是手拉電
    子煞車減速閃過去，閃過後伊從後照鏡看女騎士已經站起來
    了，沒人扶她自己就爬的起來。」（見原審卷第118-123頁
    ）。
    被告歷次陳述前後不一，互相矛盾，且與告訴人乙○○及證
    人張照農上開證述不符。倘告訴人乙○○確於被告行經該轉
    彎處前，即已人車倒地，而依被告上開所述「非常注意車前
    狀況」，則被告豈有於行經該轉彎處時，全然不知前方靠近
    往來車道間之雙黃線有機車倒地之事故，而係於行經該路段
    後，經乘客提醒才知悉？或於行經該轉彎處前「經乘客提醒
    ，才注意到前方有機車傾倒」之理？且若依被告於原審所述
    「於行經該路段前，伊有看到告訴人乙○○人車倒地，並以
    手拉電子煞車減速閃過去」，則被告對此理當印像深刻，何
    以於事發當日中午，被告接受警詢時，卻為上揭與其記憶相
    反之陳述？此均與常情有相悖之處，被告上開所辯，實難採
    信。
(七)、證人童誌良、乙○○及張照農上開證言既互核相符，且被告
    所駕駛之大客車左後輪亦在現場遺留輪胎碎片，且由卷附照
    片顯示，該左後車輪損傷凹陷處附近，在顏色上顯較其餘因
    沾染灰塵呈淺灰色之部位為深（見偵卷第31-34頁），可認
    係屬新痕；被告亦自承平日均有妥善保養上開大客車，甫更
    換新輪胎沒多久（見原審卷第125頁），益徵該輪胎損傷剝
    落輪胎皮之情形在本案事故發生前並不存在。衡諸常情，以
    此種大型輪胎堅硬厚實之程度，除因輪胎遭受外力碰撞外，
    倘正常行駛於路面當不致發生剝落小塊輪胎皮之情形。是以
    ，被告辯稱係告訴人在伊左前方自行跌倒、兩車並無擦撞情
    事云云，難認與事實相符。反之，證人乙○○及張照農所述
    ：「大客車之左後車輪與機車之左側把手發生擦撞等內容。
    」與上開事證相符，較為可採。又告訴人之機車雖在雙黃實
    線上留有輪胎痕，然證人張照農已於原審係明確證稱：「女
    騎士沒有超過雙黃線，那臺紅色車車輪有壓到雙黃線，車尾
    亦即左後方超過雙黃線碰到女騎士之機車左邊把手。」，核
    與告訴人乙○○前開指訴相符；準此，自應認告訴人騎乘機
    車行經上開轉彎路段上坡時，縱有較為接近路中央之情形，
    仍係在自己應遵行之車道內行駛；倘對向由被告駕駛之大客
    車亦能在自己應遵行之車道內行駛，無超線越界情事，兩車
    本無任何發生碰撞之可能；然因被告駕駛大客車在上開路段
    轉彎下坡時，其車尾左側已超越雙黃實線，侵入告訴人之車
    道，致使兩車發生擦撞，導致告訴人之機車倒地，並於倒地
    後在雙黃實線上留下輪胎痕。
(八)、至於證人即事發當時在公車上之乘客丙○○於本院審理時證
    稱：「騎機車的騎士自己緊張跌倒，公車司機慢慢轉彎沒有
    停。」（見本院審判筆錄第3頁）。惟證人丙○○於本院亦
    自承「當時坐公車的右邊，看不見公車左後輪的位置。」（
    見本院審判筆錄第4頁）。證人丙○○自無從知悉其視線所
    不及之處，事故發生之情形為何。而告訴人乙○○並非於被
    告駕駛之大客車行經事故路段前即已倒地，此已詳如上述，
    故證人丙○○此部分之證述，與張照農所述不符，難以採信
    。而參諸上揭告訴人乙○○及證人張照農之證言，及現場遺
    留之輪胎碎片與系爭大客車左後輪之缺口吻合等情，被告所
    駕駛之大客車左後輪應有擦撞告訴人乙○○所駕駛之機車之
    情形。
(九)、按雙黃實線設於路段中，用以分隔對向車道，並雙向禁止超
    車、跨越或迴轉。汽車在未劃設慢車道之雙向二車道行駛時
    ，均應在遵行車道內行駛，且在劃有分向限制線之路段，不
    得駛入來車之車道內。道路交通標誌標線號誌設置規則第14
    9 條第1項第1款第8目、道路交通安全規則第97條第1項第12
    款定有明文。被告駕駛大客車行經上開路段，自應遵守前揭
    規定。被告雖辯稱當時有下小雨，9點過後才放晴，下雨路
    會滑云云，然證人張照農明確證稱：「當時沒有下雨，伊車
    上四人是全部下車幫忙女騎士。」（見原審卷第109、116頁
    ），證人丙○○亦於本院證稱「當天沒有下雨」（見本院審
    判筆錄第3頁），而前揭現場勘察報告上，亦載明勘察時間
    為「98 年9月3日早上8時50分」，其內照片顯示肇事路段之
    地面乾燥且無積水等情事（見偵卷第61、63頁），足認被告
    辯稱當時下雨云云，係屬事後卸責之詞。是依當時天候晴，
    日間有自然光線，舖裝柏油之路面乾燥、無缺陷、無障礙物
    ，視距良好，有卷附道路交通事故調查報告表(一)可參（見偵
    卷第16頁），客觀上顯然並無不能注意之情事，被告在上開
    路段轉彎時，疏未保持其大客車車體均在自己應遵行之車道
    內行駛，致車尾超越雙黃實線，擦撞對向告訴人所騎乘之機
    車，被告之行為具有過失甚明。又告訴人人車倒地後，受有
    全身多處擦傷等傷害，有前揭診斷證明書可憑，是被告上開
    過失行為與告訴人所受傷害結果之間，具有因果關係。而被
    告於肇事後曾一度停頓隨即又駛離等情，業據證人張照農詳
    述如上，倘被告於肇事之際確實渾然不知上情，理當係以原
    速度繼續行駛離開，何以竟在無紅燈之處所停頓後再駛離？
    參酌證人張照農尚證稱當時有聽到「碰」一聲擦撞的聲音等
    語，以證人張照農距離告訴人約50公尺左右尚可聽聞前開擦
    撞聲之情狀觀之，被告在車頭駕駛座處，距離左後車尾碰撞
    位置較證人張照農更為接近，對於前開擦撞聲顯難諉為不知
    ，並可經由其車左後照鏡查知告訴人人車倒地之情形，更徵
    被告當時應係察覺肇事而有上開停頓之舉止無疑。則被告在
    查覺自己駕車撞及左後方行進中之機車並導致對方人車倒地
    後，其對於該機車騎士必受有某種程度傷害乙節，應具有認
    識，詎被告竟未停車查看告訴人之傷勢，即逕行駕車離去，
    其主觀上具有肇事逃逸之犯意甚明，是其上開所辯均無從採
    信。
(十)、綜上，本案事證明確，被告業務過失傷害及肇事逃逸之犯行
    ，均堪認定。
二、核被告所為，係犯刑法284條第2項前段之業務過失傷害罪及
    同法第185條之4之肇事逃逸罪。被告所犯上述二罪間，犯意
    各別，行為互殊，應予分論併罰。
三、原審酌被告並無前科紀錄，此有本院被告前案紀錄表在卷可
    稽，其駕駛營業用大客車未能遵守相關交通法令規定，一時
    疏忽肇事，致告訴人身體受有多處擦傷，然於肇事致人受傷
    後，竟未為必要之救護措施並報警處理，即逃逸離去，置受
    傷之被害人乙○○於不顧，所為顯不足取，嗣後又以種種與
    客觀事證不符之辯解試圖推諉己責，犯後態度不佳，，且案
    發至今並未賠償被害人等一切情狀，依刑法第284條第2項前
    段、第185條之4、第51條第5款，刑法施行法第1條之1第1項
    、第2項前段，就被告業務過失傷害罪部分，判決有期徒刑3
    月；就肇事逃逸罪部分，判決有期徒刑8月。而後定應執行
    刑為有期徒刑10月，經核尚無不合。
四、被告提起上訴略以：(一)伊所駕駛之大客車左下方之刮痕輕微
    ，且其位置亦與機車手把高度不符，故非撞擊所造成，而係
    舊的痕跡；(二)倘告訴人機車確與伊車擦撞，理應因撞擊而彈
    至較遠處，不會停留在中心線旁；(三)告訴人應係一時緊張，
    自己摔車；(四)證人張照農未親眼目睹事發經過，而僅係聽聞
    異聲，無法認定伊有肇事之情云云。惟證人張照農駕駛自小
    客車，於告訴人乙○○機車後方50公尺處，全程目擊事發經
    過，並明確證稱係被告駕駛之車輛左後側超越雙黃線擦撞告
    訴人之機車，且被告之犯行，除上開證人之證述及被告駕駛
    之大客車上之刮痕外，現場遺留之輪胎碎片，亦與被告駕駛
    之大客車左後輪缺口相符，亦可資佐證，此均已詳如上述。
    而事發路段為上下坡轉彎處，依一般駕駛之經驗，通行於此
    之雙向車輛均會放慢速度，故於擦撞後，告訴人之機車未因
    擦撞彈離道路中央，亦未與常情相悖。被告之上訴為無理由
    ，應予駁回。
據上論斷，應依刑事訴訟法第368條，判決如主文。
本案經檢察官鄭鑫宏到庭執行職務。
中    華    民    國    99    年    9     月    23    日
                  刑事第十五庭審判長法  官   沈宜生
                                    法  官   賴邦元
                                    法  官   林明俊
以上正本證明與原本無異。
肇事逃逸部分如不服本判決，應於收受送達後十日內向本院提出
上訴書狀，其未敘述上訴之理由者並得於提起上訴後十日內向本
院補提理由書（均須按他造當事人之人數附繕本）「切勿逕送上
級法院」。
業務過失傷害部分不得上訴。
                                    書記官   蕭詩穎
中    華    民    國    99    年    9     月    23    日
附錄本案論罪科刑法條：
刑法第284條第2項前段
從事業務之人，因業務上之過失傷害人者，處1年以下有期徒刑
、拘役或1千元以下罰金。
刑法第185條之4
駕駛動力交通工具肇事，致人死傷而逃逸者，處6月以上5年以下
有期徒刑。

司法院資訊處製作；財團法人民間司法改革基金會備份。
